臺灣臺北地方法院民事判決　　　　　　　93年度訴字第1301號
原　　　告　丙○○
　　　　　　　　　　　樓
訴訟代理人　乙○○
被　　　告　行政院國軍退除役官兵輔導委員會台北市榮民服務
　　　　　　處
法定代理人　范垂聲
訴訟代理人　楊俊雄律師
上列當事人間清償債務事件，本院於民國93年12月27日言詞辯論
終結，判決如下：
    主  文
被告應給付原告新台幣貳拾陸萬伍仟伍佰參拾貳元，及自民國九
十三年三月二日起至清償日止，按年息百分之五計算之利息。
原告其餘之訴駁回。
訴訟費用由被告負擔五分之二，餘由原告負擔。
    事實及理由
甲、程序方面：被告之法定代理人，於本院審理中，由范垂聲變
    更為甲○○，有被告所提被告輔人字第0930006911號令可稽
    ，並經甲○○聲明承受，續行訴訟，此合先敘明。
乙、實體方面：
一、原告主張：原告為榮民周聖藻墊付新台幣（下同）724,599
    元如附表一所示，原告於91年9月30即將所有憑證及單據交
    付被告，被告審議完成並無異議，被告前處長劉艾迪亦允諾
    原告，經周聖藻之妻同意後，即可歸還原告代墊之款項，周
    妻已提報告同意歸還原告代墊款，被告卻擅自扣住不返還，
    爰請求被告給付724,599元，及自91年9月7日起至清償日止
    ，按年息5％計算之利息。
    被告則以：榮民周聖藻於91年9月6日病逝，被告依退除役官
    兵死亡無人繼承遺產管理辦法第3、4條規定，為周聖藻之法
    定遺產管理人，自應盡善良管理人之義務；原告主張之債權
    ，縱提出單據、發票為證，亦僅能證明係周聖藻生前之花費
    ，並不能證明係原告所支付；原告主張90年12月22日榮民總
    醫院支出醫藥費1466元、90年12月24日匯美金13000元（折
    合新台幣454870元）至大陸，係從周聖藻生前所有中華郵政
    公司台北光復郵局帳戶之存款支付；另周聖藻於郵局、合作
    金、台灣銀行帳戶內之存款，自90年12月10日起至91年9月6
    日止，除水電費、稅金外，尚支出180餘萬元，顯見周聖藻
    生前縱有醫療、看護等費用需支付，亦非由原告代墊；原告
    主張由第三人陳智惠存款帳戶中領出之款項及時間，亦均無
    法與繳交周聖藻醫療費用之時間、金額相吻合；原告就其主
    張之債權，既未舉證釋明，不足以證明其主張為真實，被告
    否認其主張等語，資為抗辯。而聲明：原告之訴駁回。
二、查榮民周聖藻於91年9月6日病逝，被告依退除役官兵死亡無
    人繼承遺產管理辦法第3、4條規定，為周聖藻之法定遺產管
    理人，有原告所提
    信為真實。至原告主張為周聖藻代墊款共724,599 元如附表
    一所示，被告應歸還原告等情，則為被告所否認，並以前開
    情詞置辯。經查：
（一）原告主張為周聖藻墊付之醫療費用及看護費用，如附表一
      所示之第1項、及第4至31項，除第25項雜費支出3097元無
      單據證明、第25項醫療用品500元發票內容不明，應予扣
      除外，其餘228632元，均據原告提出醫療費用及看護費用
      原本共27紙為證（見本院卷第23至53頁），經核相符。原
      告主張支付上開醫療費用及看護費用之資金來源，亦經原
      告提出其配偶陳智惠於文山武功郵局之存款明細為大致上
      之釋明（見本院卷第186至188頁）。查系爭醫療費用及看
      護費用原本共27紙，既由原告持有，原告亦非無資力支付
      者，且原告主張周聖藻曾長期居住原告住處，受原告照顧
      ，亦經原告提出
      周聖藻當時重病在身，原告為其代墊醫療及看護費用，與
      常情亦不相悖，原告主張上開醫療費用及看護費用共
      228632 元，係由原告墊付，應為可取。被告雖辯稱：原
      告所提90 年12月22日榮民總醫院支出醫藥費1466元，係
      從周聖藻生前所有中華郵政公司台北光復郵局帳戶之存款
      支付，另周聖藻於郵局、合作金、台灣銀行帳戶內之存款
      ，自90年12 月10日起至91年9月6日止，除水電費、稅金
      外，尚支出180餘萬元（見本院卷第94至104頁），顯見周
      聖藻生前縱有醫療、看護等費用需支付，亦非由原告代墊
      等語。惟查，周聖藻生前所有中華郵政公司台北光復郵局
      帳戶存款，於90年12月22日，係提領5000元（見本院卷第
      95頁），且被告就周聖藻自90年12月10日起至91年9月6日
      止，支出180餘萬元，係用以支付上開醫療、看護等費用
      ，亦不能舉證以實其說，被告辯稱上開醫療費用及看護費
      用共228632元，係周聖藻自行支付，尚不可取。
（二）原告另主張於90年12月24日，為周聖藻代墊美金13000元
      （折合新台幣455470元），透過中國農民銀行仁愛分行，
      匯款給周聖藻在中國大陸之同居人劉天真，並提出匯款水
      單、原告及其女陳善芝之存摺明細為證，惟此為被告所否
      認，辯稱此係從周聖藻生前所有中華郵政公司台北光復郵
      局帳戶中，提款之520481元所支付（見本院卷第95頁）。
      經本院向中國農民銀行仁愛分行調閱90年12月24日該筆美
      金13000元之匯出匯款申請書審核結果，其上周聖藻之簽
      名（見本院卷第192頁），與原告當庭為周聖藻之簽名（
      見本院卷第208頁），字跡之筆勢、慣性及組織方式，完
      全不符，原告主張該筆匯款為原告所為，自不足取。
（三）原告另主張91年5月2日為前往中國大陸尋找周聖藻之妻趙
      玉紅，共支出36900元為證，並提出大陸公證書、趙玉紅
      書立之報告書、誠泰旅行社應收帳款確認單為證（見本院
      卷第133至135頁、第58至59頁、第25頁）。查該36900元
      ，包括原告、陪同原告前往之陳鎮隆、周聖藻之妻趙玉紅
      之
      聖藻委託，至中國大陸尋找周聖藻之妻趙玉紅所需必要費
      用，應由被告返還，亦為可取。
三、綜上所陳，原告請求被告返還代墊之醫療費用及看護費用共
    228632元，尋找周聖藻之妻趙玉紅所需必要費用36900元，
    合計265532元，及自支付命令送達被告翌日起至清償日止，
    按年息5％計算之利息，洵屬有據，應予准許，逾此部分之
    請求，為無理由，應予駁回。
丙、結論：
    本件原告之訴為一部有理由，一部無理由，依民事訴訟法第
    第79條，判決如主文。
中　　華　　民　　國　　94　　年　　1　　月　　27 　日
                  民事第三庭    法　官　李慈惠
以上正本係照原本作成
如對本判決上訴，須於判決送達後20日內向本院提出上訴狀
中　　華　　民　　國　　94　　年　　  　　月　　  　　日
                       　　　　 書記官　林秀娥
